臺灣臺中地方法院小額民事判決
　　　　　　 111年度沙小字第56號
原      告  廖耘豪  
訴訟代理人  陳思文  
被      告  吳如嶽  
訴訟代理人  蘇庭頤  
            吳如嵩  
上列當事人間請求損害賠償事件，本院於民國111年3月31日言詞
辯論終結，判決如下：
    主      文
被告應給付原告新臺幣13,024元。
原告其餘之訴駁回。
訴訟費用新臺幣1,000元，由被告負擔新臺幣132元，餘由原告負
擔。
本判決原告勝訴部分，得假執行。但被告如以新臺幣13,024元為
原告預供擔保後，得免為假執行。
    事實及理由
壹、程序事項：按訴狀送達後，原告不得將原訴變更或追加他訴
    ，但擴張或減縮應受判決事項之聲明者，不在此限，民事訴
    訟法第255條第1項第3款定有明文，依同法第436條第2項規
    定於簡易訴訟程序適用之。經查，原告起訴時原聲明請求：
    被告應給付原告新臺幣（下同）784,634元，嗣後，原告於
    民國110年12月14日具狀將請求金額更正為98,310元，核屬
    減縮應受判決事項之聲明，合於前開規定，應予准許。
貳、實體事項：
一、原告主張：被告於109年10月13日晚間，騎乘車牌號碼000-0
    000號普通重型機車，沿臺中市西屯區工業區一路由西往東
    方向行駛，同日19時17分許途經工業區一路與天佑街交岔路
    口時，本應注意車前狀況，隨時採取必要之安全措施，且行
    車速度，依速限標誌或標線者，行車時速不得超過50公里，
    但在未劃設車道線、行車分向線或分向限制線之道路，或設
    有快慢車道分隔線之慢車道，時速不得超過40公里；被告卻
    違規超速行駛，以致反應不及撞擊原告騎乘車牌號碼000-00
    0號普通重型機車（下稱系爭車輛），使原告人車倒地，受
    有腦震盪、口腔撕裂傷、左側手部擦傷、右側膝部擦傷及左
    側西部挫傷等傷害。被告過失傷害原告之行為，業經鈞院判
    處有期徒刑2月確定。原告因被告過失傷害之行為受有如下
    之損害：（一）診斷書及醫療收據：810元。（二）腦震盪
    及口腔縫合、手腳挫傷50,000元。（三）機車維修收據17,5
    00元。（四）精神慰撫金30,000元。以上總計損害98,310元
    ，被告應負損害賠償責任。為此，爰依侵權行為之法律關係
    提起本件訴訟。並請求法院判決：（一）被告應給付原告98
    ,310元。（二）訴訟費用由被告負擔。
二、被告抗辯：醫療費用超過810元部分爭執，機車維修費之零
    件應扣除折舊，精神慰撫金1萬元不爭執，原告應負擔70％之
    肇事責任。並聲明：原告之訴駁回。如受不利判決，願供擔
    保，請免予宣告假執行，訴訟費用由原告負擔。
三、得心證之理由：
（一）按刑事訴訟判決所認定之事實，固非當然有拘束民事訴訟
      判決之效力，但民事法院調查刑事訴訟原有之證據，而斟
      酌其結果以判斷事實之真偽，並於判決內記明其得心證之
      理由，即非法所不許（最高法院49年台上字第929號判決
      意旨參照），是本院審理本件民事訴訟事件時，自得調查
      刑事訴訟卷內原有之證據，斟酌其結果以判斷事實之真偽
      ，合先敘明。查本件車禍係因被告於109年10月13日晚間
      ，騎乘車牌號碼000-0000號普通重型機車，沿臺中市西屯
      區工業區一路由西往東方向行駛，同日19時17分許途經工
      業區一路與天佑街交岔路口時，本應注意車前狀況，隨時
      採取必要之安全措施，且行車速度，依速限標誌或標線者
      ，行車時速不得超過五十公里。但在未劃設車道線、行車
      分向線或分向限制線之道路，或設有快慢車道分隔線之慢
      車道，時速不得超過四十公里；且依當時天候晴、夜間有
      照明，無不能注意之情事，竟疏未注意及此，於通過該交
      岔路口時疏未注意車前狀況及超速行駛，致反應不及，而
      與原告騎乘、沿工業區一路由東往西方向行駛，於上開交
      岔路口貿然左轉之車牌號碼000-0000號普通重型機車發生
      碰撞，致原告人車倒地，受有腦震盪、口腔撕裂傷、左側
      手部擦傷、右側膝部擦傷及左側膝部挫傷等傷害，被告並
      經本院刑事法庭認定犯過失傷害罪，而判處有期徒刑2月
      ，如易科罰金，以1,000元折算1日確定等情，有本院110
      年度中交簡字第1326號刑事確定判決在卷可稽，並經本院
      調取該刑事案卷核閱無訛，堪以認定。
（二）按因故意或過失，不法侵害他人之權利者，負損害賠償責
      任；汽車、機車或其他非依軌道行駛之動力車輛，在使用
      中加損害於他人者，駕駛人應賠償因此所生之損害。但於
      防止損害之發生，已盡相當之注意者，不在此限；不法侵
      害他人之身體或健康者，對於被害人因此喪失或減少勞動
      能力或增加生活上之需要時，應負損害賠償責任；民法第
      184條第1項前段、第191條之2前段、第193條第1項分別定
      有明文。查被告因過失肇致發生本件車禍並致原告受有前
      開傷害等情，有如前述。則被告就本件車禍之發生為有過
      失，該過失行為與原告所受前開傷害間，具有相當因果關
      係，自係過失不法侵害原告之身體權利，堪以認定。依前
      開規定，原告請求被告賠償其因前開傷害所受損害，自屬
      有據。茲就原告請求被告賠償之各項損害，有無理由，審
      酌如下：
   1、醫療費用810元部分：原告提出澄清綜合醫院中港分院診
      斷證明書及收據為證，此部分且為被告所不爭執，應堪採
      信。
 　2、腦震盪及口腔縫合、手腳挫傷50,000元部分：原告並未提
      出此部分受損害50,000元之證據，本院即無從認定原告此
      部分之請求為有理由。
 　3、機車維修17,500元部分：原告提出估價單、免用統一發票
      收據等為證，而依免用統一發票收據之記載，此費用均為
      「機車零件一批」。另依原告所提出之行車執照記載，系
      爭MGV-1113號機車車主為訴外人廖武洲，而廖武洲已將該
      車之本件損害賠償請求權讓與給原告，此有債權讓與同意
      書在卷可稽。按不法毀損他人之物者，被害人得請求賠償
      其物因毀損所減少之價額；負損害賠償責任者，除法律另
      有規定或契約另有訂定外，應回復他方損害發生前之原狀
      。因回復原狀而應給付金錢者，自損害發生時起，加給利
      息。第1項情形，債權人得請求支付回復原狀所必要之費
      用，以代回復原狀。為民法第196條、第213條所明定。又
      請求賠償物被毀損所減少之價值，得以修護費用為估價標
      準，但以必要者為限，例如修理材料費以新品換舊品應予
      折舊（最高法院77年5月17日77年度第9次民事庭會議決議
      參照）。查，本件被告過失不法毀損系爭車輛，已如上述
      ，依前開規定，自應負侵權行為損害賠償責任，則以修復
      金額作為賠償金額，自屬有據。又系爭車輛之零件修理既
      係以新零件更換破損之舊零件，依上開說明，自應將零件
      折舊部分予以扣除。查系爭車輛受損而支出修理費用計17
      ,500元（均為零件費用）。依行政院所頒固定資產耐用年
      數表及固定資產折舊率之規定，【機械腳踏車】之耐用年
      數為3年，依定率遞減法每年折舊1000分之536，另依營利
      事業所得稅查核準則第95條第6項規定「固定資產提列折
      舊採用定率遞減法者，以1年為計算單位，其使用期間未
      滿1年者，按實際使用之月數相當於全年之比例計算之，
      不滿1月者，以1月計」，且依固定資產耐用年數表及固定
      資產折舊率之規定，機器腳踏車耐用年數為3年，且最後1
      年之折舊額加歷年折舊累計額，其總和不得超過該資產成
      本原額10分之9，殘值並應以10分之1為合度，亦即應扣除
      10分之9之零件折舊。上開原告所有機車自出廠日105年（
      即西元2016年）5月，迄本件車禍發生時即109年10月13日
      ，已使用4年5月又13日，已超過3年耐用期限，依上開說
      明，扣除折舊之累計金額應不得超過該資產成本原額10分
      之9。依此計算，系爭車輛更換新零件費用為17,500元，
      則扣除折舊後之零件費用為1,750元（計算式：175000.1
      ＝1750）。
   4、精神慰撫金30,000元部分：原告於本件車禍所受傷害，核
      其程度及範圍非輕，精神上自受有相當之痛苦，其請求被
      告賠償其所受非財產上之損害即精神慰撫金，應屬有據。
      而精神慰撫金數額之酌定，應斟酌加害行為、兩造之身分
      、地位、家庭經濟能力，暨其所受痛苦之程度等一切情狀
      。本院審酌兩造之學經歷、車禍情節、治療時間，及其等
      身分、地位與經濟情況，認原告請求賠償3萬元，尚屬適
      當。　
 　5、綜上以析，原告上述可請求金額合計32,560元（計算式：
      810＋1750＋30000＝32560）。
（三）按損害之發生或擴大，被害人與有過失者，法院得減輕賠
      償金額，或免除之，民法第217條第1項定有明文。而上開
      規定之目的，在謀求加害人與被害人間之公平，故在裁判
      上法院得以職權減輕或免除之（最高法院85年台上字第17
      56號判例參照）。關於本件車禍事故雙方之過失比例，審
      究如下：道路交通安全規則第102條第1項第5款、第7款規
      定：「汽車（包括機器腳踏車）行駛至交岔路口，其行進
      、轉彎，應依下列規定：五、左轉彎時，應距交岔路口三
      十公尺前顯示方向燈或手勢，換入內側車道或左轉車道，
      行至交岔路口中心處左轉，並不得占用來車道搶先左轉。
      ...七、轉彎車應讓直行車先行。」。本件原告騎乘機車
      至肇事路口左轉彎，未遵守上開規定，亦為本件車禍之肇
      事因素。本院斟酌雙方過失程度、原因力之強弱，認為原
      告之過失責任比例為60％、被告之過失責任比例為40％。是
      以，本院依上開情節，減輕被告60％之賠償金額。綜上以
      析，原告所得請求損害賠償金額計13,024元（計算式：32
      560元×40％＝13024）。
（四）綜上所述，原告依侵權行為之法律關係，請求被告給付原
      告13,024元，為有理由，應予准許。至原告逾此範圍之請
      求，為無理由，應予駁回。
四、本件原告勝訴部分係民事訴訟法第436條之8適用小額訴訟程
    序所為被告敗訴之判決，應依同法第436條之20規定，就本
    件原告勝訴部分依職權宣告假執行；並依被告聲請酌定相當
    擔保金額宣告被告為原告預供擔保後，得免為假執行。
五、訴訟費用之負擔：依民事訴訟法第436條之19及第79條，確
    定本件訴訟費用額為1,000元（即原告所繳納之第一審裁判
    費），並由被告負擔其中之132元，餘由原告負擔。
中　　華　　民　　國　　111 　年　　4 　　月　　12　　日
                        臺灣臺中地方法院沙鹿簡易庭
                            法  官  劉國賓
以上為正本，係照原本作成。
如不服本判決，應於送達後廿日內，以判決違背法令為理由，向
本院提出上訴狀並表明上訴理由（上訴理由應表明一、原判決所
違背之法令及其具體內容；二、依訴訟資料可認為原判決有違背
法令之具體事實），如於本判決宣示後送達前提起上訴者，應於
判決送達後廿日內補提上訴理由書（須附繕本）。
中　　華　　民　　國　　111 　年　　4 　　月　　12　　日
                            書記官  許宏谷